【裁判字號】    97,交聲,64
【裁判日期】    970229
【裁判案由】    違反道路交通管理處罰條例聲明異議
【裁判全文】
臺灣士林地方法院交通事件裁定      97年度交聲字第64、65號
原處分機關  臺北市交通事件裁決所
異  議  人
即受處分人  甲○○
上列受處分人因違反道路交通管理處罰條例案件，對於臺北市交
通事件裁決所於民國96年12月13日所為之處分（原處分案號：北
市裁二字第裁22-AEV893605號、第裁22-AEV893606號），聲明異
議，本院裁定如下：
    主  文
異議均駁回。
    理  由
一、按禁止停車標線，用以指示禁止停車路段，以劃設於道路緣
    石正面及頂面為原則，無緣石之道路得標繪於路面上，距路
    面邊緣以30公分為度；本標線為黃實線，線寬除設於緣石正
    面者以緣石高度為準外，其餘皆為10公分；禁止停車標線禁
    止時間為每日上午7 時至晚間8 時，如有延長或縮短之必要
    時，應以標誌及附牌標示之，道路交通標誌標線號誌設置規
    則第168 條第1 項、第2 項及第4 項定有明文。次按汽車停
    車時，在設有禁止停車標誌、標線之處所不得停車，道路交
    通安全規則第112 條第1 項第4 款定有明文。又汽車駕駛人
    停車時，在設有禁止停車標誌、標線之處所停車者，處新臺
    幣（下同）600 元以上1,200 元以下罰鍰。再按汽車駕駛人
    ，駕駛汽車不服從交通勤務警察或依法令執行交通指揮、稽
    查任務人員之指揮或稽查者，而本章各條無處罰之規定者，
    處900 元以上1,800 元以下罰鍰，並記違規點數1 點，道路
    交通管理處罰條例第56條第1 項第4 款、第60條第2 項第1
    款及第63條第1 項第1 款分別定有明文。
二、原處分意旨略以：榮民計程車業服務中心台北市分中心（下
    稱榮車中心）所有車牌號碼636-CB號營業小客車，於民國96
    年5 月12日下午5 時20、21分許，在臺北市○○○路、南陽
    街口（凱撒飯店前），經警以汽車所有人榮車中心為被通知
    人逕行舉發「黃線違規停車」、「汽車駕駛人違反處罰條例
    之行為，不聽勤務人員制止且拒出示駕行照接受稽查」之違
    規，嗣榮車中心已於96年5 月25日到案提出申訴，表明甲○
    ○為本件實際駕駛人，經原處分機關依違反道路交通管理處
    罰條例第85條第1 項規定，另行通知該違規駕駛人甲○○到
    案依法處理，並於96年12月13日依道路交通管理處罰條例第
    56條第1 項第4 款、第60條第2 項第1 款規定，以甲○○為
    受處分人，各處罰鍰900 元，共處罰鍰1,800 元整，並依同
    條例第63條第1 項第1 款規定，記違規點數1 點等語。
三、異議意旨略以：當時客人要求去裡面拿東西，所以異議人就
    停在黃線上，沒有超過3 分鐘，員警敲窗叫異議人出示駕行
    照時，異議人說其沒有違規為何要出示。又根據道路交通管
    理處罰條例第7 條之2 ，本案不符合逕行舉發之要件，且員
    警完全沒有證據證明異議人違規云云。
四、經查：
    (一)本件異議人甲○○於前揭時、地，因駕駛車號636-CB號營
      業小客車，在臺北市○○○路、南陽街口（凱撒飯店前）
      繪有黃線禁止停車處所違規停車超過5 分鐘，且拒絕出示
      駕駛、行車執照接受稽查之違規事實，業據證人即本件舉
      發員警乙○○於本院調查時到庭結證略以：伊當天巡邏到
      凱撒飯店前，該處黃線區有豎立一個指示牌，僅限客人下
      車才可以暫停，而不可候客做生意，當時受處分人車輛前
      後都有計程車，伊先按警報器請他們離開，一開始還在觀
      望，後來伊開閃示燈受處分人前面車輛才離去，但受處分
      人仍未離開，伊便再次按警報器，但受處分人就是不離去
      ，伊便下車請請其出示駕行照，但受處分人拒絕，還說你
      要開單就開單。從伊看到受處分人停車停在那裡到其他車
      輛離開間大約3 分鐘，後來伊還有按第二次警報器後才去
      敲他車窗，中間時間應該超過5 分鐘，當時伊有看錶，伊
      開的是5 點20，5 點14、15分左右伊就到達當地。受處分
      人拒絕出示後，伊有跟他說根據第60條第2 項（證人誤為
      第1 項）規定，違規拒絕出示駕行照就要多罰，他就跟我
      說要開就開，所以後來伊就逕行舉發等語綦詳（見本院卷
      第19頁至第21頁）。衡情證人乙○○與異議人素不相識，
      亦無仇怨，係依法執行勤務之公務員，復到庭具結為以上
      之證述，殊無設詞誣陷異議人，而身觸偽證重罪之理，是
      其所為上開證詞應屬可信。
    (二)按所謂「臨時停車」及「停車」，依道路交通管理處罰條
      例第3 條第9 款及第10款之規定，分別係指車輛因上、下
      人、客，裝卸物品，其引擎未熄火，停止時間未滿3 分鐘
      ，保持立即行駛之狀態；及係指車輛停放於道路兩側或停
      車場所，而不立即行駛者，其中關於行為人停放車輛之時
      間是否已滿3 分鐘之決定權乃為執行勤務之警員，而非行
      為人本身，且此類發生於一瞬間之違規行為，倘均要求警
      員需預留證據以證其實，則交通指揮之運作勢必窒礙難行
      ，自有賦予執勤警員得當機處分，以維護交通秩序、安全
      之必要。是依上開證人乙○○之所述，異議人雖未下車，
      但其停車已超過5 分鐘，依上開規定及說明，其行為顯係
      在設有禁止停車標線處所停車，而非臨時停車，異議人辯
      稱其停車未超過5 分鐘云云，應為卸責之詞，不足採信。
    (三)又異議人當日停車之處所乃係臺北市○○○路凱撒飯店前
      ，設有大客車、計程車上下客臨時停車專用標誌之處所，
      業據異議人自承在卷，且為證人乙○○於本院調查時結證
      屬實，並有照片一紙在卷，當可認定。是本件系爭停車處
      所，顯然僅能供大客車、計程車為了上下乘客之目的使用
      ，故該路段停車之時限應當以乘客一般情形合理上車、下
      車（包括上下行李）時間為據，而不能供作大客車、計程
      車候客，長時間停放使用，甚為明確。而異議人於本院調
      查時已自承：當天伊停在那邊黃線，但是客人說要進飯店
      拿東西，所以伊就停在黃線上等語，經核與證人乙○○於
      本院調查時結證：當時受處分人說他客人下車，但伊到那
      邊沒有看到他的客人等語相符，足見異議人當時停於該處
      ，顯然並未單純讓乘客上下車而已，而係必須停等一段時
      間讓乘客回飯店拿東西，其性質已經屬於候客，而非上下
      客，顯然已經與該處標誌設置之目的相悖，異議人已有在
      上開繪有黃線禁止停車處所違規停車之行為在先，甚為明
      確。是員警開警示燈及按警報器指揮異議人駛離，異議人
      即有遵守之義務，故其未遵守員警指揮駛離，甚而於員警
      要求出示證件稽查時，仍率予拒絕，自有不遵守交通勤務
      警察依法指揮、稽查之違規，亦至為明確，是異議人辯稱
      其未違規云云，並不可採。
    (四)至本件固非攔停舉發，而係逕行舉發，且異議人被舉發之
      違規事實非屬道路交通管理處罰條例第7 條之2 所列得為
      逕行舉發之特定違規事項，亦未有科學儀器取得之證據資
      料以供查證。惟按道路交通管理處罰條例第7 條之2 就逕
      行舉發之限制規定，核其立法目的，除考量前開違規行為
      之發生往往係在瞬間或係由交通勤務警察執行勤務時，恰
      巧目睹違規情事，事實上不便立刻以攝影、錄影器材取證
      之情形，該等違規事實由人之感官即可充分判定，非必以
      科學儀器始能偵測得知，以達維護交通秩序、節省行政資
      源之目的外，無非在俾利查明所記車號是否與所見車型、
      顏色特徵相符，以減少誤記，並補救被舉發人當場無從向
      員警辯駁、陳述意見之機會，故就其條件多所設限。查本
      件違規事實固為逕行舉發，然異議人為員警舉發時既在現
      場，核與一般逕行舉發，受處分人並無當場向員警辯駁、
      陳述意見之機會有異。佐以異議人既自承其於黃線停車，
      且已經到場員警告知將舉發其違規等語，衡情員警既欲開
      單，豈有不查明在場受處分人身分當場製單告發之理？何
      必多此一舉驅走受處分人再事後查詢車輛所有人資料舉發
      ，遑論逕行舉發易遭被舉發人爭執，員警斷無捨現場開單
      之方式而循事後逕為舉發之可能，諒係異議人當場拒不提
      出證件，員警始能如此而為。故本件交通違規事實，固未
      有以科學儀器取得之證據資料，是否符合道路交通管理處
      罰條例第7 條之2 得為逕行舉發之規定並非無疑，惟本件
      異議人之違規行為既經舉發員警乙○○於本院調查時證述
      明確，復具結以擔保其供述之真實性，自已足證明異議人
      之違規行為，並無冤枉異議人或額外耗費行政資源或司法
      資源之疑慮，自可排除適用道路交通管理處罰條例第7 條
      之2 逕行舉發限制規定。從而，本件異議人既未就執勤員
      警之舉發違誤提出相關證據以供調查，且依卷存證據資料
      亦無其他積極證據足資證明其有捏造事實違法取締之情事
      ，則執勤員警本其維護交通秩序及安全之職責所為之上開
      舉發行為，自應受到合法及正確之推定，是異議人以本件
      不符合逕行舉發之要件乙節，質疑本件舉發之正確性，實
      難採信，本件事證明確，異議人確有上開違規之行為，堪
      予認定。
五、綜上所述，異議人確有駕駛上開營業小客車，在前揭時、地
    ，在設有禁止停車標線之處所停車及不服從交通勤務警察或
    依法令執行交通指揮、稽查任務人員之指揮或稽查之違規行
    為。從而，原處分機關依道路交通管理處罰條例第56條第1
    項第4 款及第60條第2 項第1 款之規定，各裁處異議人罰鍰
    900 元，共處罰鍰1,800 元，並依同條例第63條第1 項第1
    款規定，記違規點數1 點，核無違誤，本件異議人之異議為
    無理由，應予駁回。
據上論斷，應依道路交通案件處理辦法第19條，裁定如主文。
中    華    民    國    97    年    2     月    29    日
                  交通法庭法  官    許碧惠
以上正本證明與原本無異。
如不服本裁定，應於裁定送達後5 日內，向本院提出抗告狀。
                          書記官    徐仁豐
中    華    民    國    97    年    2     月    29    日


司法院資訊處製作；財團法人民間司法改革基金會備份。
